臺灣臺中地方法院刑事判決
111年度易字第898號
聲  請  人  臺灣臺中地方檢察署檢察官
被      告  劉玉芬



上列被告因詐欺案件，經檢察官聲請以簡易判決處刑（111年度
偵字第6922號），本院認不應依簡易判決處刑（111年度中簡字
第668號），改依通常程序審理，判決如下：
    主  文
本件管轄錯誤，移送於臺灣桃園地方法院。
    理  由
一、聲請簡易判決處刑意旨略以：被告劉玉芬應了解社會上層出
    不窮之不法份子為掩飾渠等不法行徑，避免執法人員之追究
    及處罰，經常利用他人之手機門號，以確保犯罪所得之不法
    利益並掩人耳目，而提供手機門號予人使用，他人是否持以
    犯罪雖無確信，然在客觀上可以預見一般取得他人手機門號
    使用之行徑，常與財產犯罪所需有密切關連之情形下，仍基
    於縱有人持其所有之手機門號作為詐騙之犯罪工具，亦不違
    背其等本意之幫助犯意，先於民國108年5月底申辦遠傳電信
    股份有限公司0000000000號行動電話門號（下稱系爭門號）
    ，再於不詳時地，以新臺幣（下同）2,000元為代價，提供
    予馮天俊作為詐欺犯罪使用。馮天俊、洪明旺（原名洪琮猛
    ）與蔡承佑、李重邑（上開4人所涉詐欺案件，皆業經判處
    有罪確定）、何品賢（另案通緝中）及真實姓名年籍不詳之
    成年男子「仁哥」等人，於108年6月3日前某時，得知陳建
    全有利用地下匯兌之方式，匯款至大陸地區給其姐夫之需求
    ，「仁哥」即指示年籍不詳之成年男子以系爭門號跟陳建全
    聯繫，對陳建全佯稱：在關西服務區將新臺幣以現金方式，
    當面交給伊公司派來的人後，經確認無誤，即會由伊公司在
    大陸地區將人民幣交給你姐夫云云，致陳建全誤信為真，而
    籌措現金1589萬5,000元後，於108年6月3日下午4時30分許
    ，與李振亞一起駕乘車號000-0000號自小客車前往新竹縣○○
    鎮位○○道0號公路之關西服務區赴約，並撥打門號000000000
    0號電話聯絡確認碰面接洽之車號為000-0000號。再由蔡承
    佑、馮天俊、李重邑、何品賢、洪明旺分乘車號000-0000號
    自小客車（白色車）、車號0000-00號自小客車（銀色車）
    前往關西服務區取款，蔡承佑等人到場與陳建全會合後，即
    對陳建全表示要在車上清點現鈔，並要求陳建全將錢搬到車
    號0000-00號自小客車（銀色車）上，陳建全即依指示將裝
    有1589萬5,000元現金之旅行袋，拿到車號0000-00號自小客
    車（銀色車）之後座，供其等清點現金，其等取得上開款項
    後，隨即突然駕乘上開車號000-0000號自小客車（白色車）
    、車號0000-00號自小客車（銀色車）加速駛離現場，陳建
    全發覺有異，上前拉住行駛中之車號0000-00號自小客車（
    銀色車）之右後車門門把，其等仍逕自駛離，陳建全旋因重
    心不穩而跌倒（過失傷害部分未經告訴）。其等離開現場後
    ，即前往墾丁地區之某民宿與「仁哥」會合，再由「仁哥」
    將前開款項朋分給參與之人。嗣因陳建全報警處理，始循線
    查悉上情。因認被告劉玉芬涉犯刑法第30條第1項、第339條
    第1項之幫助詐欺取財罪嫌。
二、按案件由犯罪地或被告之住所、居所或所在地之法院管轄；
    無管轄權之案件，應諭知管轄錯誤之判決，並同時諭知移送
    於管轄法院；刑事訴訟法第302條至第304條之判決，得不經
    言詞辯論為之，刑事訴訟法第5條第1項、第304條、第307條
    分別定有明文。又所謂犯罪地，參照刑法第4條之規定，解
    釋上自應包括行為地與結果地兩者而言。所謂被告所在地，
    係指其身體所在之地，並以起訴時即該案件繫屬於法院時為
    準，至其所在之原因，無論自由與強制，皆所不問（最高法
    院48年台上字第837號、72年台上字第5894號刑事判決意旨
    、87年度台非字第370號刑事判決意旨參照）。
三、經查：
（一）本案繫屬於本院時，被告劉玉芬之住所在桃園市○○區○○街
      00巷0弄0號，且被告未有在監或在押之情形乙節，有個人
      戶籍資料（完整姓名）查詢結果及臺灣高等法院被告前案
      紀錄表各1 份在卷可稽，而被告於警詢時自陳居所在桃園
      市○○區○○路000巷00弄0號乙節，有被告之警詢筆錄1份（
      見111年度偵字第6922號偵卷第23頁）可資為憑，是依卷
      內資料，並無足資認定被告在本院管轄區域內有何住居所
      之情。
（二）依檢察官起訴之犯罪事實，被告係在不詳時地，將所申辦
      之系爭門號提供予馮天俊作為詐欺犯罪使用；而被害人居
      住在桃園市八德區，接獲詐騙集團成員以系爭門號撥打電
      話後，係前往新竹縣○○鎮位○○道0號公路之關西服務區赴
      約，並交付遭詐騙之現金等情，有內政部警政署國道公路
      警察局第六公路警察大隊函送資料、臺灣高等法院臺中分
      院110年度上訴字第889號刑事判決、本院109年度訴字第2
      961號刑事判決各1份（見111年度偵字第6922號偵卷第17
      頁至第21頁、第35頁至第53頁）在卷可稽，是被害人遭遭
      詐騙之地點係在桃園市，交付詐騙款項之地點則在新竹縣
      ，是本件犯罪行為地及結果地均非在本院管轄區域內。
（三）被告於警詢時供稱：伊於108年5月底，由伊胞妹及1名陌
      生男子開車，載伊與男友王松源去桃園市龍潭區及中壢區
      遠傳及臺灣大哥大，以伊的名義申辦5支行動電話號碼，
      伊與王松源各辦5支門號，因為伊缺錢，可以換錢等語（
      見111年度偵字第6922號偵卷第24頁），與證人即被告之
      男友王松源於警詢時證述：伊與被告有各辦5支門號，是
      在108年5月底，在桃園市龍潭區臺灣大哥大及遠傳電信直
      營門市申辦的，是陌生男子開車載伊與被告去辦的，用途
      是可以拿到現金等語（見111年度偵字第6922號偵卷第29
      頁至第30頁）相符一致，足見被告申辦系爭門號之地點係
      在桃園市，亦非在本院管轄區域內，是本院亦無管轄權。
四、綜上，本件繫屬於本院時，被告之犯罪地、住所、居所或所
    在地，均非在臺中地區，非本院所得管轄，故本院應無管轄
    權，檢察官誤向無管轄權之本院聲請簡易判決處刑，於法自
    有未合，爰不經言詞辯論，逕為諭知管轄錯誤之判決，爰審
    酌本件被告之住所在桃園市，諭知移送於有管轄權之臺灣桃
    園地方法院。
據上論斷，應依刑事訴訟法第452條、第304 條、第307 條，判
決如主文。
本案經檢察官林俊杰聲請簡易判決處刑。　　
中　　華　　民　　國　　111 　年　　5 　　月　　24　　日
                  刑事第十五庭  審判長法　官  簡佩珺
                                      法  官  張雅涵
                                      法  官  鄭咏欣
以上正本證明與原本無異。
如不服本判決應於收受送達後20日內向本院提出上訴書狀，並應
敘述具體理由；其未敘述上訴之理由者，應於上訴期間屆滿後20
日內向本院補提理由書（均須按他造當事人之人數附繕本）「切
勿逕送上級法院」。
告訴人或被害人如不服判決，應備理由具狀向檢察官請求上訴，
上訴期間之計算，以檢察官收受判決正本之日起算。
　                             　　　 書記官  陳玲誼
中　　華　　民　　國　　111 　年　　5 　　月　　24　　日